臺灣高等法院臺中分院刑事判決　　　　　　　　　　九十年度上訴字第一九五號
　　上　訴　人
　　即　被　告　丙○○
　　指定辯護人　本院公設辯護人　甲○○
右上訴人即被告因毒品危害防制條例案件，不服臺灣南投地方法院九十年度訴字第五
六號，中華民國九十年十月五日第一審判決（起訴案號：臺灣南投地方法院檢察署八
十九年度偵字第三四一四號），提起上訴，及臺灣南投地方法院依職權移送審判，本
院判決如左：
    主      文
原判決撤銷。
丙○○連續販賣第一級毒品，處有期徒刑拾年。扣案之第一級毒品海洛因包（合計
淨重拾伍點伍陸公克，包裝重玖點伍捌公克，純質淨重陸點貳玖公克）沒收銷燬之，
電子秤壹台及塑膠分裝袋肆包，均沒收；販賣毒品所得新臺幣伍仟元沒收，如全部或
一部不能沒收時，以其財產抵償之。
    事      實
一、丙○○曾於民國八十九年五月八日因施用第二級毒品案件為警查獲，並經臺灣南
    投地方法院裁定送臺灣南投看守所附設勒戒處所施以觀察勒戒，至同年五月二十
    六日獲釋後，隨即自八十九年六月初之某日起，在南投縣埔里鎮○○路二四Ｏ號
    居住處，約每月一次向真實姓名、年籍均不詳綽號「阿福」之成年男子，以每錢
    新臺幣（下同）一萬四千元或一萬五千元，或每兩十萬元之價格販入第一級毒品
    海洛因，除分裝一部分供自己施用外，另基於販賣圖利之概括犯意，自八十九年
    六月初之某日起，至同年八月八日止，以其所申請使用之0000－00000
    0號行動電話連絡取貨地點及價格之方式，在其上開忠孝路之居處內，連續將第
    一級毒品海洛因以每小包二千元之價格（每一千元之份量約可供摻入二根香煙吸
    食），販售予梁方銘（原名乙○○）二次（起訴書誤載為程德成），及將重量不
    詳之第一級毒品海洛因一小包，以一千元之價格，販售予戊○○一次，以供渠等
    二人施用，而牟取不法利益。嗣於八十九年八月九日十八時許，為警持搜索票在
    上址查獲，並扣得第一級毒品海洛因三包（合計淨重十五點五六公克，包裝重九
    點五八公克，純質淨重六點二九公克）、其所有供販賣第一級毒品所用之電子秤
    一台、預備供販賣第一、二級毒品所用之塑膠分裝袋四包，及第二級毒品安非他
    命二十包（驗後合計淨重三十點七七公克）等物（另涉嫌販賣第二級毒品安非他
    命部分，業經本院以九十年度上訴字第二四號案件判決罪刑在案）。
二、案經南投縣警察局移送臺灣南投地方法院檢察署檢察官偵查起訴。
    理      由
一、訊據上訴人即被告丙○○固坦承曾於前開時地，向綽號「阿福」之男子購買海洛
    因，及在右揭時、地，為警查獲其所有之海洛因三包、電子秤一台及塑膠分裝袋
    四包等事實，然矢口否認有何販賣第一級毒品海洛因之犯行，辯稱：其並未販賣
    第一級毒品予梁方銘及戊○○，據其所知，梁方銘並無施用海洛因之習慣，至戊
    ○○係因其在押期間曾到其家中偷竊東西，事後被其發現而加以毆打結怨，才故
    意誣指其販毒，另梁方銘則係因其曾向警方供述他吸毒，害他被抓，他懷恨在心
    才陷害誣指其販毒云云。惟查：
  (一)、被告確有販賣毒品海洛因予梁方銘、戊○○之事實，業據證人梁方銘於警訊中
      證稱：「我已忘記於何時開始向丙○○購買毒品，但直至丙○○被警方查獲前
      （即八十九年八月十日前），我所施用之安非他命及海洛因均是向他購買，購
      買次數我已不記得了，：：：均是在被告位於忠孝路之住所，我要向他購買毒
      品時，均是以行動電話連絡，其行動電話為0000－000000號，：：
      ：丙○○販售我一小包海洛因二千元」等語（見八十九年度偵字第三四一四號
      卷第十三頁）；於偵查時再證稱：「八十九年五月間丙○○從看守所出來後，
      就有找他買，：：：買海洛因是相隔沒多久，也是五月間：：：我電話打給他
      ，由他指定我去他家，最後一次是八月八日買，那次是買海洛因」等語（見同
      前偵卷第十八、九頁）。參之卷附和信電訊股份有限公司所提供之電話通聯紀
      錄，被告確曾自八十九年六月迄同年八月間極為頻繁地以前開0000－00
      0000號行動電話與梁方銘所使用之0000－000000號行動電話連
      絡，足以佐證該證人所陳，應堪信為真實。另證人鍾倉峰於偵查中亦結證稱：
      「今年五月丙○○收押交保出來後，有向他買過毒品，：：：買安非他命及海
      洛因，：：：五月出來後第一次向他買二千元安非他命，他打0000－00
      0000號手機給我，問我要不要買，然後約在他家，後來我至埔里忠孝路他
      家當場現金交易，他拿已裝好一包給我，同一天也買了一千元的海洛因一小包
      ，好像是五月二十八日，：：：前後共買一次海洛因及二、三次安非他命」等
      語（見同上偵卷第一一五、一一六頁）。雖梁方銘與鍾倉峰所證首次向被告購
      買毒品海洛因之時間，分別為八十九年五月下旬或五月二十八日；然徵之彼等
      接受訊問時，距彼等首次購買海洛因，均已逾四個月以上之時間，衡之常人對
      時間之記憶，除非係特殊紀念日，或有重大事實發生之日，通常均難以準確掌
      握，且隨時間之經過而愈加淡忘，而參以被告於偵查中供承：「查獲之毒品是
      向阿福買的，：：：因他知風聲，我（釋放）回來，他又來找我，是六月初他
      賣的毒品，：：：六月初向他買約一兩海洛因，買十萬元，因一錢買較貴」等
      語（見八十九年度偵字第二八０一號卷第二十六、二十七頁），徵之被告係八
      十九年五月二十六日始獲釋放，距六月初不過五日，加以其尚須聯絡購買毒品
      ，再通知前開證人等以便交易，故以被告所供係同年六月初始購入毒品，較為
      可信，亦足見被告出售毒品海洛因予梁方銘、鍾倉峰之時間，應係始於八十九
      年六月初，該二證人前開關於開始購買海洛因之時間，應係記憶有誤所致。又
      證人梁方銘雖證稱已不記憶向被告購買幾次海洛因，然參以其同時證稱次數很
      多，則以最有利於被告之認定，當亦至少有二次之販賣事實堪予認定。
  (二)、雖證人梁方銘於原審及本院調查時翻異前詞改稱：其並未向被告買過海洛因，
      也從未施用過海洛因，因其被查獲時吸食安非他命意識不清才會於警訊、偵查
      中為上開證詞云云，或稱因之前欠被告錢，被告常常向我要錢且口氣不好，我
      沒有錢還他，所以才會說向他買毒品云云。惟證人梁方銘確有施用第一級毒品
      海洛因之習慣一情，業據其於八十九年六月一日因持有海洛因一包為警查獲時
      ，於警訊中坦承不諱，有臺灣南投地方法院檢察署八十九年度毒偵字第一一六
      八號偵查卷附之警訊筆錄影本一份在卷（見原審卷第一０七至一０八頁）可參
      ，且其於八十九年十月間因前案通知執行觀察勒戒未到，經通緝後再次為警查
      獲時，所採集之尿液經送驗結果，確呈嗎啡陽性反應，有長昕生活事業股份有
      限公司新東分公司濫用尿液檢驗報告一紙附卷（見原審卷第二三六頁）可憑，
      則其上開未曾施用過海洛因之證述，即與事實相違。又其於八十九年十月十八
      日警訊中更明確陳稱：「丙○○是我認識之朋友，：：：我是因與他交易毒品
      而認識，平日關係不錯，我們之間沒有仇怨，我曾向丙○○借新台幣柒萬元付
      易科罰金費用，但我已還他五萬餘元，丙○○亦未向我催討此款」等語（見八
      十九年度偵字第三四一四號卷第十二頁），益足證其於本院調查時之證詞，亦
      係事後迴護被告之詞，不足採信。至被告雖辯稱：梁方銘係因遭其向警方檢舉
      被抓，才會誣指伊云云；惟證人梁方銘於原審審理中則證稱：伊是因偷車被警
      察查獲，伊和被告並無仇恨等語，且其於八十九年六月一日為警查獲時，係因
      騎機車未戴安全帽經警攔下實施臨檢所致，亦有前開八十九年度毒偵字第一一
      六八號偵查卷內之警訊筆錄一份附卷可稽；至其於八十九年十月間則係因前案
      經通知執行觀察勒戒未到遭通緝而為警逮捕歸案，均與被告於本件查獲時指稱
      梁方銘與其一同施用毒品無關，且參諸該證人於原審及本院調查時，尚且為上
      開迴護被告之證詞，已如前述，益見證人梁方銘應未曾與被告結怨甚明，從而
      被告上開所辯，亦無足採。另關於鍾倉峰部分，曾於八十九年三月二十四及同
      年十一月十五日分別因持有毒品當場為警查獲，惟於警訊中鍾倉峰均未指稱向
      本件被告購買毒品等情（見原審卷第一七三、一七四、一八０、一八一頁），
      嗣於八十九年十一月十五日移送檢察官偵訊時，始指稱毒品購自被告等語（見
      原審卷第一八九頁），苟鍾倉峰確係因銜怨誣指被告販毒，何以未於前述警訊
      中即指稱係向被告購毒﹖且指述購毒之次數何以並未加以誇大，而僅指稱購買
      次數分別為安非他命三次、海洛因一次﹖足見被告辯稱鍾倉峰係因遭毆打而挾
      怨誣攀云云，與常情不合，顯無足採。
  (三)、此外，復有前揭扣案之第一級毒品海洛因三包（合計淨重十五點五六公克，包
      裝重九點五八公克，純質淨重六點二九公克）、其所有之電子秤一台、塑膠分
      裝袋四包等物可資佐證，而扣案之白粉經送法務部調查局鑑定結果，確係第一
      級毒品海洛因無誤，亦有該局編號第00000000號鑑定通知書一紙附卷
      足憑（見八十九年年度偵字第二八０一號卷第九十九頁）。衡之販賣第一級毒
      品海洛因依毒品危害防制條例所定之刑罰極重，苟被告無營利之意，其當無連
      續再三販賣與他人之必要；且依據證人梁方銘於偵查中所為之證述，其所購得
      之海洛因每千元僅供兩根香煙吸食之份量等語。而被告於警訊及偵查中則分別
      或供稱：以一錢一萬四、五千元購入，或供稱半兩七萬元，或供稱購入一兩十
      萬元，一次買一兩比較便宜等語，顯見被告每次購入之數量均非少數，而扣案
      之分裝袋又確可供其多次分裝轉售，苟其無意販售圖利，而僅在供自己吸食使
      用，何須準備數量甚多之分裝袋，又以電子秤斟酌分裝之數量﹖其雖又辯稱扣
      案之電子秤係為秤量所購入毒品數量是否足量，以免遭人欺誑云云；然參以販
      毒者之行蹤，通常因恐遭查緝，均飄忽不定，而交易之時間又甚為短暫，且多
      係事先以電話約定交易數量及價格，並取貨地點，購買者衡情自無攜帶電子秤
      前往秤量數量無誤再成交之可能，又自購買者取回毒品至自己處所後，因已脫
      離交易現場，縱購買者以電子秤秤量結果，確有不足量之情形，亦無法當面爭
      執，而必陷入各執一詞之情況，則該電子秤顯然並無防止購買毒品時遭欺騙之
      可能，故被告持有該電子秤，顯係作為販毒分裝之用至明。綜上所述，被告連
      續販賣第一級毒品海洛因之事證明確，其前開所辯，均為飾卸之詞，不足採取
      ，其犯行已堪認定，應依法論科。
二、按海洛因為毒品危害防制條例第二條第二項第一款所規定之第一級毒品，核被告
    所為，係犯毒品危害防制條例第四條第一項之販賣第一級毒品罪。被告販賣第一
    級毒品海洛因前之持有海洛因之低度行為，為販賣之高度行為所吸收，不另論罪
    。被告前後三次販賣第一級毒品之行為，時間緊接，所犯構成要件相同，顯係基
    於概括犯意為之，為連續犯，應依刑法第五十六條之規定，論以一罪，惟販賣第
    一級毒品罪之法定刑為死刑及無期徒刑，依法均不得加重其刑。次查公訴人雖於
    起訴書中載明被告自八十九年五月二十六日前案羈押獲釋後，至同年八月八日止
    ，以撥打Ｏ九一五─Ｏ三五六二九行動電話之方式，連續多次將第一級毒品海洛
    因以每小包二千元之價格（每仟元之份量約可供參入二根香煙吸食），販售予「
    程德成」云云，惟綜觀公訴人所檢具之八十九年度偵字第三四一四號案全卷中，
    上開交易日期、方式、及地點，均核與證人梁方銘之證詞相符，且證人程德成亦
    僅於偵查中供稱：曾向被告買過安非他命等語，足見上開「程德成」之字樣，應
    僅係公訴人所誤植，附此敘明。原審法院因認被告罪證明確，而予論科，固屬有
    據。然原判決先於犯罪事實欄認定被告販賣第一級毒品予梁方銘數次，繼於理由
    欄則認定僅販賣予梁方銘二次，並以二次各二千元之價格，諭知該販毒所得沒收
    ，其認定事實與判決理由即有矛盾之不當，被告上訴意旨否認犯行，仍執陳詞指
    摘原判決不當，雖無理由，但原判決既有前揭可議，自應由本院將原判決撤銷改
    判。查被告販賣毒品予他人施用，雖助長他人施用毒品習慣，危害國民健康甚鉅
    ，然衡其犯罪情節，係先購入毒品供己施用之同時，再起意將部分毒品分售他人
    施用，販售次數僅三次，販售所得只區區五千元，得利非多，依其販賣毒品情節
    尚屬輕微，縱依最低法定刑度量處無期徒刑，仍嫌過重，其犯罪情狀尚堪憫恕，
    宜依刑法第五十九條規定酌量減輕其刑。爰審酌被告前有施用毒品前科之素行（
    有臺灣高等法院被告全國前案紀錄表在卷可按），其犯罪之動機、目的在圖取小
    利，酌量取回自己施用毒品所耗成本，販毒之時間尚短，次數非多，販賣所得不
    豐，犯罪情節並非嚴重，及犯罪後堅詞否認，飾詞卸責，態度不佳等一切情狀，
    量處如主文第二項所示之刑示懲。至扣案之海洛因三包（合計淨重十五點五六公
    克，包裝重九點五八公克，純質淨重六點二九公克），係查獲之毒品，應依同條
    例第十八條第一項前段規定宣告沒收銷燬之；電子秤一個，係被告所有，供犯本
    罪所用之物，其販賣毒品所得共計五千元，為犯本罪所得之財物，均應依同條例
    第十九條第一項前段宣告沒收，其販賣毒品所得之五千元如全部或一部不能沒收
    時，以其財產抵償之；塑膠分裝袋四包，係被告所有，供預備犯本罪所用之物（
    被告於前案販賣第二級毒品之案件警訊中供述其係用上開物品為犯罪所用之物等
    語在卷，顯見被告亦有用上揭物品為販賣第一級毒品之器具甚明），應依刑法第
    三十八條第一項第二款宣告沒收。另扣案之分裝海洛因勺子二支，係被告供己施
    用毒品之物，非供其販賣毒品所用，業經被告於偵查中供明在卷，另扣押之電子
    計算機一台，被告供稱係購買皮夾時所附，並未加以使用，既與本件犯罪無關，
    自毋庸加以沒收，附此敘明。
據上論斷，應依刑事訴訟法第三百六十九條第一項前段、第三百六十四條、第二百九
十九條第一項前段，毒品危害防制條例第四條第一項、第十八條第一項前段、第十九
條第一項前段，刑法第十一條前段、第五十六條、第五十九條、第三十八條第一項第
二款，判決如主文。
本案經檢察官丁○○到庭執行職務。
中      華      民      國      九十一      年    二    月    二十一    日
                                臺灣高等法院臺中分院刑事第六庭
                        審判長法　官　李  文  雄
                                            法  官　陳　嘉　雄
                                            法  官　邱　顯　祥
右正本證明與原本無異。
如不服本判決應於收受送達後十日內向本院提出上訴書狀，其未敘述上訴之理由者並
得於提起上訴後十日內向本院補提理由書（均須按他造當事人之人數附繕本）。
                                            書記官  陳  桂  芬
中      華      民      國      九十一      年    二    月    二十一    日
                                                                        Ｒ
